【裁判字號】    97,消債更,34
【裁判日期】    970528
【裁判案由】    聲請更生程序
【裁判全文】
臺灣嘉義地方法院民事裁定  97年度消債更字第34號
聲  請  人  甲○○
代  理  人  陳昭峰律師
上列聲請人因消費者債務清理事件，聲請更生，本院裁定如下：
    主  文
聲請駁回。
聲請費用由聲請人負擔。
    理  由
一、按債務人與金融機構協商成立者，不得聲請更生或清算，但
    因不可歸責於己之事由，致履行顯有重大困難者，不在此限
    ；本條例施行前，債務人依金融主管機關協調成立之中華民
    國銀行公會會員辦理消費金融案件無擔保債務協商機制與金
    融機構成立之協商，準用前項之規定，消費者債務清理條例
    第151 條第5 項、第6 項分別定有明文。又聲請更生或清算
    不合程式或不備其他要件者，法院應以裁定駁回之，但其情
    形可以補正者，法院應定期間先命補正，復為同條例第8 條
    所明定。
二、聲請意旨略以：聲請人其有不能清償債務情事，曾依「中華
    民國銀行公會會員辦理消費金融案件無擔保債務協商機制」
    （下稱債務協商機制）請求共同協商債務清償方案，並協商
    成立，每月應繳金額新臺幣（下同）18,751元，惟經濟不景
    氣，聲請人每月收入驟減，除自身生活費及自用住宅房屋貸
    款本息分攤金外，尚需分擔二子念大學之教育費及生活費用
    ，致聲請人履行該協商條件顯有困難，且非可歸責於聲請人
    ，聲請人復未經法院裁定開始清算程序或宣告破產，爰依法
    聲請更生等語。
三、聲請人主張其所負無擔保或優先權債務總金額未超過1,200
    萬元，且於本件更生聲請前，已依金融主管機關協調成立之
    中華民國銀行公會會員辦理消費金融案件無擔保債務協商機
    制與永豐銀行成立協商，依協商，聲請人每月應償還18,751
    等情，有聲請人提出之債權人清冊、94、95年綜合所得稅各
    類清單附卷可按，應為真實。惟查：
（一）聲請人主張其每月必須支出房屋貸款17,243元，每月生活
      費12,000元及扶養賴綱鴻、賴治錡，每人每月各5,000元
      ，經本院於97年5月1日裁定命聲請人補提支出證明，及受
      扶養人最新戶籍謄本及財產、收入狀況、扶養費支出證明
      、新光人壽公司收入種類及證明，並釋明不可歸責於己之
      事由致履行協商顯有重大困難之證明文件，該裁定於97年
      5月6日送達聲請人，惟聲請人均未提出相關資料及釋明，
      則聲請人之主張是否真實，已非無疑。
（二）又聲請人95年所得為682,528元，平均每月收入為56,877
      元（元以下4捨5入）。另有房屋一棟、土地二筆、汽車一
      輛，財產總額約627,528元，此有本院依職權調閱稅務電
      子閘門財產所得調件明細表一份在卷可參。
（三）退萬步，縱認聲請人主張之房貸支出、教育費用支出為真
      ，然依行政院主計處公告之96年度最低生活費用（以每年
      家庭收支調查，計算出平均每人每月消費支出之百分之60
      作為最低生活費），台灣省平均每人每月最低生活費為9,
      509元。依債務人95年度所得682,528元計算，每月平均收
      入尚有56,877元。即使扣除每月依協商條件應償還之18,7
      51元，房貸支出17,243元、教育費用10,000元，仍餘10,
      883元可供花用，顯逾台灣省平均每人每月最低生活費標
      準，故聲請人於聲請狀內所稱「實無力負擔巨額債務」云
      云，顯難採信。
四、從而，聲請人主張本件因有不可歸責於己之事由，致履行上
    開協議內容顯有重大困難云云，自非可採。本件聲請人聲請
    更生，違背消費者債務清理條例第151條第6項之規定，且上
    開欠缺又屬無從補正，依上說明，自應駁回其聲請，爰裁定
    如主文。
中    華    民    國    97    年    5     月    28    日
                  民事第一庭  法  官  柯月美
上為正本係照原本作成
如不服本裁定，應於裁定送達後10日內，以書狀向本院提出抗告
，並繳納抗告費新臺幣1千元
中    華    民    國    97    年    5     月    28    日
                              書記官  李文政


司法院資訊處製作；財團法人民間司法改革基金會備份。
